臺灣臺中地方法院交通事件裁定　　　　 96年度交聲字第754號
原處分機關　交通部公路總局臺中區監理所
異 議人 即
受 處分 人　甲○○
上列異議人即受處分人因違反道路交通管理處罰條例案件，對於
交通部公路總局臺中區監理所於民國96年7月5日所為裁決處分（
案號：中監違字第裁60-27B000225號）不服，聲明異議，本院裁
定如下：
    主  文
異議駁回。
    理  由
一、原處分機關交通部公路總局臺中區監理所略以：異議人即受
    處分人（下稱受處分人）於民國96年5月28日18時44分許，
    駕駛車牌號碼Y7-9660號自小客車，行經國道3號北上210公
    里處，因「行駛高速公路未依規定變換車道」之違規，經內
    政部警政署國道公路警察局快官分隊依違反道路交通管理處
    罰條例第33條第1項第4款當場舉發。嗣受處分人於期限內到
    案申訴，經原處分機關函請舉發單位調查結果，仍認受處分
    人有前開違規行為，遂於96年7月5日以中監違字第裁60-Z7B
    000225號裁決書，爰依道路交通管理處罰條例第33條第1項
    第4款、第63條第1項裁處罰鍰新臺幣（下同）3000元，並記
    違規點數1點，逾期則依裁決書處罰主文裁處等語。
二、本件受處分人聲明異議意旨略以：受處分人於96年5月28日
    駕車經國道3號北上210公里處，因前方車速低於100公里而
    由中線車道變換至外側車道，均依規定顯示方向燈變換至外
    側車道，而當時之警車是在本車前方中線車道行駛，又如何
    能舉證本車無顯示方向燈，亦非如舉發單所述其由外側車道
    變換至中線車道又變換至外側車道，爰依法聲明異議云云。
三、按汽車行駛於高速公路、快速公路或設站管制之道路，不遵
    守使用限制、禁止、行車管制及管理事項之管制規則而有未
    依規定變換車道者，處汽車駕駛人3千元以上6千元以下罰鍰
    ，道路交通管理處罰條例第33條第1項第4款定有明文；且汽
    車駕駛人駕駛汽車違反道路交通管理處罰條例第33條第1項
    規定者，除應依該條所規定之罰鍰處罰外，並應分別予記違
    規點數1點，道路交通管理處罰條例第63條第1項1款亦定有
    明文。
四、經查：
  (一)受處分人於前揭時、地駕駛上開自小客車，行經上開地點，
    因見前方車輛車速過慢，而由中線車道變換至外側車道之事
    實，業據受處分人自承在卷，並有內政部警政署國道公路警
    察局公警局交字第27B000225號舉發違反道路交通管理事件
    通知單影本1紙附卷可憑，此部分事實，洵堪認定。
  (二)受處分人雖以前詞置辯，然證人即舉發本件違規事實之內政
    部警政署國道公路警察局快官分隊員警潘文隆於本院訊問時
    結證稱：「當時我們在國道3號北上210公里處，巡邏車開在
    中線車道，受處分人從右後方之外側車道駕駛超越巡邏車，
    並變換車道至中線車道，再由中線車道變換至外側車道，這
    是連續動作，警車見狀攔停該駕駛人，並告以舉發違規事項
    ，變換車道未打方向燈」等語明確，核與受處分人於本院訊
    問時自承：「我本來開在警車的後方，當時先從中線車道變
    換到外線車道後，再從警車的右後方開車超越警車後，再開
    到中線車道，開到中線車道後，看到可以變換車道後，便再
    切換到其他車道」等情相符，是以本件員警所舉發者，乃係
    受處分人於上開時、地自巡邏警車右後方外側車道超越警車
    並變換至中線車道，再由中線車道變換至其他車道等連續動
    作，均未依規定打方向燈之違規行為，非如受處分人所辯當
    時之警車係其車前方中線車道行駛，無法舉證其所在之後方
    車輛未顯示方向燈變換車道之情形，受處分人此部分所辯，
    顯無可採。
  (三)證人潘文隆復證稱：舉發當時時間係18時30分許，天氣晴朗
    沒有下雨，天色已暗，如果受處分人有打方向燈不會看錯，
    舉發過程我們有錄音存證，且當時也有跟他說他沒有打方向
    燈等語綦詳，而以員警舉發本件違規斯時，天色既已昏暗，
    受處分人如確有打方向燈，在光線明暗對比強烈之情形下，
    衡情應無看錯之可能，再參以經本院當庭勘驗之舉發過程錄
    音光碟內容之對話要旨：「員警攔停後詢問受處分人要去何
    處，受處分人答稱要去CCK（清泉崗基地簡稱），員警並表
    示目的很近，沒有很遠，還開那麼快，車後還有其他車輛跟
    隨，受處分人開快車且剪車【台語音譯，經證人潘文隆當庭
    表示「剪車」係指車輛距離很近，安全距離不足，很快的隨
    意變換車道】，開罰單會違反很多規定，談話中受處分人表
    示因為趕時間才開比較快」等情，顯見員警告以之違規情狀
    與罰單內容係屬一致，並無歧異，查獲經過事實具體明確，
    而受處分人於當時亦未爭執員警所告以之違規情狀，復衡諸
    舉發當時係由潘文隆、林志鴻2位員警在現場執行巡邏勤務
    ，非僅單一員警值勤，並同時目擊受處分人之違規行為而掣
    單舉發，益徵證人潘文隆應無誤判違規事實之虞。
  (四)再者，員警潘文隆、林志鴻係依法執勤之公務員，與受處分
    人素無仇隙，當日又未因取締一事與受處分人發生爭執，若
    非受處分人確有未依規定變換車道之違規行為，當無設詞誣
    陷致己身負偽證重罪之必要，而交通員警掣單舉發違反道路
    交通管理處罰條例所列之違規事實，本質上為行政處分，係
    公務員基於職務上權力，依法就特定之具體事件所為具公法
    上效果之單方行政行為，基於公務員為公法上行為具有公信
    力之原則，該行政處分當可被推定為真正，使執勤員警得當
    機處分，以達其維護交通秩序、安全之行政目的；又本院經
    查無何證據足資證明其等有捏造事實違法取締之情事，則執
    勤員警本其維護交通秩序、安全職責所為之舉發，自應受到
    合法、正確之推定。據此，足認受處分人確有「汽車行駛高
    速公路速度不依規定任意變換車道」之違規無訛。受處分人
    前詞辯解，均無足採。
五、綜上所述，受處分人確有於前揭時、地「行駛高速公路未依
    規定變換車道」之違規行為，從而，原處分機關依道路交通
    管理處罰條例第33條第1項第4款、第63條第1項之規定，裁
    處罰鍰3000元，並記違規點數1點，核無違誤，異議人之異
    議，為無理由，應予駁回。
六、據上論斷，應依道路交通管理處罰條例第87條第2項，道路
    交通案件處理辦法第19條，裁定如主文。
中　　華　　民　　國　　96　　年　　9 　　月　　10　　日
                  臺灣臺中地方法院交通法庭
                      法  官  吳崇道
上正本證明與原本無異。
如不服本裁定，應於送達後五日內，向本院提出抗告狀。
                      書記官  黃舜民
中　　華　　民　　國　　96　　年　　9 　　月　　10　　日
